臺灣新北地方法院刑事判決
111年度審交易字第1064號
公  訴  人  臺灣新北地方檢察署檢察官
被      告  朱素雲


上列被告因過失傷害案件，經檢察官提起公訴（111年度偵字第3
3779號），被告於本院準備程序中就被訴事實為有罪之陳述，經
本院裁定進行簡式審判程序，判決如下：
    主  文
朱素雲汽車駕駛人，無駕駛執照駕車，因而過失傷害人，處拘役
伍拾日，如易科罰金，以新臺幣壹仟元折算壹日。緩刑貳年，並
應依附表所示內容支付損害賠償。
    事  實
一、朱素雲僅考領有小型車普通駕駛執照（得駕駛輕型機車），
    並未考領有合法之普通重型機車駕駛執照，於民國110年9月
    5日16時10分許，無駕駛執照（越級駕駛）騎乘車牌號碼000
    -000號普通重型機車，沿新北市蘆洲區光華路往中正路方向
    行駛，行近新北市蘆洲區光華路與光華路22巷交岔路口時，
    本應注意汽車（含機車）在未劃設慢車道之雙向二車道行駛
    時，應在遵行車道內行駛，且應注意車前狀況，隨時採取必
    要之安全措施，而依當時天候晴、日間自然光線、柏油路面
    乾燥無缺陷、無障礙物、視距良好等情，並無不能注意之情
    事，竟疏未注意上情，為左轉光華路22巷，尚未行至交岔路
    口中心處，即提前駛越行車分向線駛入來車車道，適洪儷庭
    騎乘車牌號碼000-0000號普通重型機車同向行駛於其右前方
    ，為左轉光華路22巷，亦未行至交岔路口中心處即提前駛越
    行車分向線駛入來車車道，二車閃煞不及發生碰撞，致洪儷
    庭人車倒地，因而受有左膝內側支持韌帶破裂併髕骨撕裂性
    骨折及髕股半脫位之傷害。朱素雲於肇事後，在有偵查犯罪
    權限之警察機關尚不知何人為肇事者前，向據報前往現場處
    理之員警陳述車禍發生經過而自首並願接受裁判。
二、案經洪儷庭訴由臺灣新北地方檢察署檢察官偵查起訴。
    理  由
壹、程序方面：
    本件被告朱素雲所犯係死刑、無期徒刑、最輕本刑為3年以
    上有期徒刑以外之罪，其於準備程序中就被訴事實為有罪之
    陳述，經法官告知簡式審判程序之旨，並聽取公訴人及被告
    之意見後，依刑事訴訟法第273條之1第1項規定，裁定本案
    改依簡式審判程序審理，且依刑事訴訟法第273條之2及第15
    9條第2項規定，不適用傳聞法則有關限制證據能力之相關規
    定，合先敘明。
貳、實體方面：
一、上揭犯罪事實，業據被告朱素雲於警詢時、偵查中、本院準
    備程序及審理時均坦承不諱，核與證人即告訴人洪儷庭於警
    詢時及偵查中之證述相符，並有新光醫療財團法人新光吳火
    獅紀念醫院乙種診斷證明書、道路交通事故現場圖、道路交
    通事故調查報告表㈠、㈡各1份、道路交通事故照片12張、道
    路交通事故當事人酒精測定紀錄表、道路交通事故肇事人自
    首情形記錄表、車號查詢機車車籍、證號查詢機車駕駛人、
    證號查詢汽車駕駛人、新北市政府警察局舉發違反道路交通
    管理事件通知單各1紙、監視器錄影畫面檔案光碟1片在卷可
    稽（見111年度他字第2483號偵查卷第11、31至35、41至61
    、65頁）。又案發路段劃設有行車分向線（黃虛線），劃分
    路面成雙向車道，此有道路交通事故照片在卷可佐，被告及
    告訴人均稱其等是要左轉光華路22巷，被告並稱告訴人原係
    騎在其右前方，則由監視器錄影畫面及告訴人機車之倒地位
    置距離新北市○○區○○路00巷○路○○號318436號電線桿尚有13.
    5公尺可知，被告及告訴人在尚未行至新北市蘆洲區光華路
    與光華路22巷交岔路口中心處時，均有提前駛越行車分向線
    而駛入來車車道之情形，附予敘明。按汽車行駛時，駕駛人
    應注意車前狀況，並隨時採取必要之安全措施；汽車在未劃
    設慢車道之雙向二車道行駛時，均應在遵行車道內行駛，道
    路交通安全規則第94條第3項、第97條第1項第1款分別定有
    明文。案發當時，被告為具有通常智識、心智正常之成年人
    ，對於上開交通規則不容諉為不知，而觀諸前揭卷附道路交
    通事故調查報告表㈠所載，案發當時天候晴、日間自然光線
    、柏油路面乾燥無缺陷、無障礙物、視距良好等情，足見被
    告並無不能注意之情事，於行經劃有行車分向線之路段欲左
    轉時，竟未行至交岔路口中心處，即提前駛越行車分向線駛
    入來車車道，且疏未注意車前狀況，而與亦未行至交岔路口
    中心處即提前駛越行車分向線駛入來車車道之告訴人機車發
    生碰撞，被告之駕駛行為具有過失，至為灼然；且被告之過
    失行為與告訴人之受傷結果間，具有相當因果關係，亦可認
    定。綜上所述，足認被告之自白核與事實相符，應可採為認
    定事實之依據。從而，本案事證已臻明確，被告犯行洵堪認
    定，應依法論科。
二、論罪科刑：
  ㈠按刑法總則之加重，係概括性之規定，所有罪名均一體適用
    ；刑法分則之加重，係就犯罪類型變更之個別犯罪行為予以
    加重，成為另一獨立之罪名。道路交通管理處罰條例第86條
    第1項關於汽車駕駛人，無駕駛執照駕車，因而致人受傷或
    死亡，依法應負刑事責任者，加重其刑至2分之1之規定，係
    就刑法第276條過失致人於死罪、同法第284條過失傷害（及
    致重傷）罪之基本犯罪類型，對於加害人為汽車駕駛人，於
    從事駕駛汽車之特定行為時，因而致人受傷或死亡之特殊行
    為要件予以加重處罰，已就上述刑法第276條、第284條各罪
    犯罪類型變更之個別犯罪行為予以加重，而成另一獨立之罪
    名，自屬刑法分則加重之性質（最高法院99年度台非字第19
    8號判決意旨參照）。又汽車駕駛執照為駕駛汽車之許可憑
    證，道路交通安全規則第50條第1項前段定有明文；除依該
    規則第61條規定，汽車駕駛人取得高一級車類之駕駛資格者
    ，准其駕駛較低等級車類之車輛外，應按其取得何等級車類
    之駕駛執照，駕駛該相當等級車類之車輛，不得持較低等級
    車類之駕駛執照，駕駛較高等級之車類；若有違反上述規定
    ，因其不具備所駕駛車類之相當汽車駕駛人資格，於法應認
    與無駕駛執照者同，始符合道路交通安全維護之立法本旨。
    是道路交通管理處罰條例第86條第1項所稱之汽車駕駛人「
    無駕駛執照駕車」，除同條例第21條第1項第1款之「未領有
    駕駛執照駕車」外，應包括持較低等級車類之駕駛執照，而
    駕駛較高等級之車類在內（最高法院96年度台上字第6105號
    判決意旨參照）。又按已領有小型車駕駛執照者，得駕駛輕
    型機車，道路交通安全規則第61條第1項第4款定有明文。查
    ，被告僅考領有小型車普通駕駛執照，並未考領有普通重型
    機車駕駛執照，於本件交通事故發生時所駕駛之車種為普通
    重型機車一節，業經被告自承在卷，並有新北市○○○○○○○○○
    道路○○○○○○○○○○○號查詢機車車籍、證號查詢機車駕駛人、
    證號查詢汽車駕駛人各1紙在卷可按，是被告持較低等級車
    類之駕駛執照，而駕駛較高等級之車類，自屬道路交通管理
    處罰條例第86條第1項所稱之汽車駕駛人「無駕駛執照駕車
    」。是核被告所為，係犯道路交通管理處罰條例第86條第1
    項、刑法第284條前段之汽車駕駛人，無駕駛執照駕車，因
    而過失傷害人罪，並應依前揭道路交通管理處罰條例之規定
    加重其刑。
  ㈡被告於車禍發生後，在犯罪未被有偵查犯罪權限之機關或公
    務員發覺前，主動向據報前往現場處理之員警表明係肇事者
    ，而願接受裁判之情形，有道路交通事故肇事人自首情形記
    錄表1紙在卷可參，合於自首要件，爰依刑法第62條前段規
    定減輕其刑，並依法先加後減之。
  ㈢爰審酌被告騎乘普通重型機車參與道路交通，本應小心謹慎
    以維自身及他人之安全，竟於未考領有合法普通重型機車駕
    駛執照之情形下，貿然騎乘普通重型機車上路，復駛入來車
    車道、疏未注意車前狀況而肇事，並致告訴人受傷，駕駛態
    度實有輕忽，惟念其素行尚可，且犯後始終坦承犯行，並於
    本院審理時與告訴人達成調解，願分期賠償告訴人損失，有
    本院調解筆錄1份在卷可憑，並兼衡其過失程度、告訴人所
    受之傷害程度，及於本院審理時自陳國小畢業之智識程度、
    目前無業、無需撫養家人之生活狀況等一切情狀，量處如主
    文所示之刑，並諭知如易科罰金之折算標準。
　㈣末查，被告前未曾因故意犯罪受有期徒刑以上刑之宣告，有
    臺灣高等法院被告前案紀錄表1份在卷可參，其因一時疏失
    ，致罹刑章，犯後已坦承犯行，並與告訴人達成調解，願分
    期賠償告訴人損失，已如前述，告訴人亦於調解筆錄中表示
    願宥恕被告，請法院斟酌給予被告緩刑之機會，信其經此偵
    審程序及科刑教訓後，應知所警惕，當無再犯之虞，是本院
    認前開所宣告之刑，以暫不執行為適當，爰依刑法第74條第
    1項第1款規定，併予宣告緩刑2年，以啟自新。又本院斟酌
    被告雖與告訴人經調解成立，同意支付如附表所示金額，但
    實際上尚未履行完畢，為免被告於受緩刑宣告後未能依約履
    行，爰同時諭知被告應向告訴人支付如附表所示數額之財產
    上賠償，以保障其權益；倘被告違反上開應行負擔之事項且
    情節重大者，依法其緩刑之宣告仍得由檢察官向本院聲請撤
    銷，附此敘明。
據上論斷，應依刑事訴訟法第273條之1第1項、第299條第1項前
段，道路交通管理處罰條例第86條第1項，刑法第11條前段、第2
84條前段、第62條前段、第41條第1項前段、第74條第1項第1款
、第2項第3款，刑法施行法第1條之1第1項，判決如主文。
本案經檢察官王聖涵提起公訴，經檢察官張勝傑到庭執行職務。
中　　華　　民　　國　　111 　年　　11　　月　　23　　日
                  刑事第二十五庭  法  官      曾淑娟
上列正本證明與原本無異。
如不服本判決，應於判決送達後20日內敘明上訴理由，向本院提
出上訴狀 (應附繕本) ，上訴於臺灣高等法院。其未敘述上訴理
由者，應於上訴期間屆滿後20日內向本院補提理由書「切勿逕送
上級法院」。
                                  書記官      王若安
中　　華　　民　　國　　111 　年　　11　　月　　24　　日
附錄本案論罪科刑法條全文：
道路交通管理處罰條例第86條
汽車駕駛人，無駕駛執照駕車、酒醉駕車、吸食毒品或迷幻藥駕
車、行駛人行道或行經行人穿越道不依規定讓行人優先通行，因
而致人受傷或死亡，依法應負刑事責任者，加重其刑至2分之1。
汽車駕駛人，在快車道依規定駕車行駛，因行人或慢車不依規定
，擅自進入快車道，而致人受傷或死亡，依法應負刑事責任者，
減輕其刑。

中華民國刑法第284條
因過失傷害人者，處1年以下有期徒刑、拘役或10萬元以下罰金
；致重傷者，處3年以下有期徒刑、拘役或30萬元以下罰金。

附表：
被告應給付洪儷庭新臺幣（下同）參拾萬元（含強制汽車責任保險理賠金；已於民國111年11月1日給付參萬元）。餘款貳拾柒萬元給付方式如下：自111年11月起於每月20日以前分期給付伍仟元，至全部清償為止，如有一期不履行視為全部到期。上開款項應匯入洪儷庭指定之金融機構帳戶（戶名：洪儷庭，帳號詳如本院調解筆錄所載）。